【裁判字號】    95,易,2844
【裁判日期】    951114
【裁判案由】    詐欺
【裁判全文】
臺灣臺中地方法院刑事判決              95年度易字第2844號
公  訴  人  臺灣臺中地方法院檢察署檢察官
被      告  甲○○原名周碌崩.
上列被告因詐欺案件，經檢察官提起公訴（95年度偵緝字第1842
號、95年度偵緝字第1854號），經本院合議庭裁定，由受命法官
依法獨任進行簡式審判程序判決如下：
    主  文
甲○○（原名周碌崩）幫助意圖為自己不法之所有，以詐術使人
將本人之物交付，處有期徒刑肆月，如易科罰金，以銀元參佰元
（即新臺幣玖佰元）折算壹日。
    事  實
一、甲○○（原名周碌崩）素行不佳，前曾犯侵占、竊盜、違反
    槍砲彈藥刀械管制條例等罪（均未構成累犯），詎仍不知悔
    改。甲○○明知提供金融帳戶予他人使用，有幫助詐欺集團
    成員或其共犯從事不法犯行，及作為人頭帳戶以供犯罪贓款
    出入所用，並使偵辦刑事案件之司法警察無從查知其真正身
    份之可能，仍基於縱有人以其金融帳戶實施詐欺犯罪，亦不
    違背其本意之幫助犯意，於民國（下同）九十四年五月八日
    下午十五時許在台中市○○路與五權路口，將其先前於九十
    二年九月二十九日，在合作金庫銀行西台中分行申設之帳號
    0000000000000之帳戶存摺、金融卡、密碼及
    印章，以新台幣（下同）二千元之代價，出售予某真實姓名
    年籍不詳之年約三十歲之成年男子。其後即有不詳之人，基
    於意圖為自已不法之所有之犯意，於九十四年五月間，在蘋
    果日報及自由時報刊登分類廣告，詐稱可代辦貸款，待附表
    所示之乙○○○、丙○○依廣告所留電話聯絡後，有一自稱
    「羅代書」之男子表示辦理貸款須先繳納手續費，使乙○○○、丙○○二人均陷於錯誤，於附表所示之時間、地點，依
    其指示將附表所示之金額匯入前述甲○○之帳戶內。嗣乙○○○、丙○○二人察覺有異而報警，循線查獲上情。
二、案經臺中縣警察局清水分局及豐原分局分別報請臺灣臺中地
    方法院檢察署檢察官偵查起訴。
    理  由
一、按除被告所犯為死刑、無期徒刑、最輕本刑為三年以上有期
    徒刑之罪或高等法院管轄第一審案件者外，於前條第一項程
    序進行中，被告先就被訴事實為有罪之陳述時，審判長得告
    知被告簡式審判程序之旨，並聽取當事人、代理人、辯護人
    及輔佐人之意見後，裁定進行簡式審判程序，刑事訴訟法第
    二百七十三條之一第一項定有明文。本件被告所犯係死刑、
    無期徒刑、最輕本刑為三年以上有期徒刑以外之罪，其於準
    備程序中就被訴事實為有罪之陳述，且經審判長告知被告簡
    式審判程序之旨，並聽取公訴人及被告之意見後，本院合議
    庭認為適宜而裁定由受命法官獨任進行簡式審判程序，合先
    敘明。
二、訊據被告甲○○對於上揭事實坦承不諱，核與被害人乙○○○、丙○○二人所指述之情節相符，並有分類廣告影本二張
    、被告開戶資料影本一張、客戶交易明細表影本一張、被害
    人乙○○○之華南銀行匯款回條聯影本二張，及被害人楊松
    霖之合作金庫銀行存款憑條二張、台灣台中地方法院檢察署
    九十四年度偵字第二○○五八號起訴書、九十五年度偵字第
    一六四五號聲請簡易判決處刑書等在卷足資佐證。且衡諸：
    （１）、銀行開設帳戶，請領存摺、提款卡之事，係針對個
    人身分之社會信用而予資金流通，具有強烈之屬人性，且今
    日一般人至金融機關如銀行、郵局等開設帳戶並非難事，苟
    非供洗錢或犯罪等不法目的，依一般社會經驗法則判斷，實
    無必要隱匿自己名義帳戶而以每個帳戶二千元之代價購買他
    人帳戶使用；（２）、被告係與素不相識之人聯絡提供帳戶
    事宜，衡之常情，如此悖離常態之交易行為，被告係成年且
    智力正常之人，當可預見稱承租帳戶之人係欲供做非法使用
    ，此當為被告所預見；（３）、且近來詐欺集團詐取財物、
    竊車恐嚇取財及利用「刮刮樂」等名義詐欺取財之犯罪類型
    層出不窮，該等犯罪，多數均係利用他人帳戶作為恐嚇取財
    或詐欺所得財物之出入帳戶，並經媒體廣為披載，被告縱使
    並不確知所為詐取財物之對象為何，亦無法確知如何詐欺取
    財之具體內容，惟對前開之帳戶，將遭人作為詐欺取財犯行
    所得財物匯入及提領之工具使用，應足以有概括之認識，且
    可預見其發生；（４）、至報稅、買賣股票等用途者所需要
    的是人頭，與存摺、提款卡多無直接關係，此為眾所周知之
    事，被告應亦無例外。是本件被告將前揭存摺、提款卡、印
    章連同密碼及語音查詢密碼出售予前開成年男子使用，既未
    能供明有何正當之理由，其應可預見前揭存摺、提款卡、印
    章連同密碼及語音查詢密碼將遭利用作為財產上犯罪之工具
    無疑。又按刑法上之故意，分為直接故意（確定故意）與間
    接故意（不確定故意），行為人對於構成犯罪之事實，明知
    並有意使其發生者為直接故意。行為人對於構成犯罪之事實
    ，預見其發生而其發生並不違背其本意者為間接故意；而間
    接故意與有認識的過失之區別，在於二者對構成犯罪之事實
    雖均預見其能發生，但前者對其發生並不違背其本意，後者
    則確信其不發生。且幫助犯之成立，以行為人主觀上認識被
    幫助者正欲從事犯罪或係正在從事犯罪，且該犯罪有既遂之
    可能，而其行為足以幫助他人實現構成要件者，即具有幫助
    故意，並不以行為人確知被幫助者係犯何罪名為必要。至於
    行為人在正犯實施犯罪前為幫助行為者，則構成事前幫助犯
    。又今日一般人至金融機關如銀行、郵局等開設帳戶使用，
    係極為方便容易且迅速之事，如有使用金融存款帳戶之正當
    用途，自以使用其本人或可信賴之親友申請之帳戶，最為便
    利安全，且若非具意圖以他人帳戶從事不法用途，並藉以逃
    避查緝，自無使用他人帳戶之理。是依一般人通常之知識、
    經驗，均應知任意提供自己帳戶予無信賴關係之他人使用，
    易致他人藉該帳戶取得不法犯罪所得，且欲以之隱匿帳戶內
    資金之實際取得人身分；衡諸情理，被告係年滿三十九歲之
    成年人，有個人基本資料查詢結果一紙在卷足憑，對此自難
    諉為不知。而近年來詐欺取財之犯罪類型層出不窮，該等犯
    罪，多數均係利用他人帳戶作為詐欺所得財物之匯款帳戶，
    並經媒體廣為披載，被告縱使並不確知所提供之帳戶，係遭
    他人用以對被害人詐欺取財，亦無法確知取得帳戶之人係以
    何種方法於何時地為詐欺取財之具體內容，惟對於其所提供
    之上揭帳戶，將遭人作為詐欺取財犯行所得財物匯入及提領
    之工具使用，應有概括之認識，且可預見其發生，竟仍同意
    提供，顯對帳戶供他人取得不法犯罪所得之用，亦不違背被
    告本意，即被告並非確信帳戶不至遭利用為犯罪之用，仍將
    帳戶提供他人，足認被告應具幫助犯罪之不確定故意。被告
    自白核與事實相符，堪予採信。至被告出售前揭存摺、提款
    卡、印章連同密碼及語音查詢密碼，既非詐欺取財罪構成要
    件之行為，且查無任何證據足資證明被告與前揭購買之集團
    男子間有何詐欺取財之犯意聯絡，足認被告應僅係幫助行為
    （參臺灣高等法院臺中分院九十一年度上易字第一七一五號
    刑事判決）。本件事證至臻明確，被告甲○○犯行洵堪認定
    。
三、查前揭詐騙集團成員，基於為自己不法所有之犯意，以前揭
    詐欺之方式，使被害人乙○○○、丙○○二人均陷於錯誤，
    而將本人之財物交付，其等所為，係觸犯刑法第三百三十九
    條第一項之詐欺取財罪。按刑法上之幫助犯，係指以幫助之
    意思，對於正犯資以助力，而未參與實施犯罪之行為，且幫
    助犯之幫助行為，對於正犯之犯罪實施，僅須具有助成或促
    成之作用為已足，不以具體之有效性為要件。本件被告甲○○將存摺、提款卡、連同密碼出租予前揭詐騙集團供詐欺取
    財使用，其本身並未參與詐欺取財之犯罪行為，顯係以幫助
    之意思，參與詐欺取財構成要件以外之行為，為幫助犯，核
    其所為，係犯刑法第三十條第一項前段、第三百三十九條第
    一項之幫助詐欺取財罪。又被告幫助他人犯詐欺取財罪，為
    從犯，應依刑法第三十條第二項之規定減輕其刑。爰審酌被
    告甲○○犯罪之動機係因貪圖小利，擅自出售帳戶供他人非
    法使用，助長社會犯罪風氣，且可能導致追緝犯罪之困難，
    讓真正犯罪者逍遙法外，惟念及被告本身並未實際參與本件
    詐欺取財之犯行，責難性較小，且其犯罪所獲不多、犯罪目
    的、手段、被告品行不佳，詳如前述，此有台灣台中地方法
    院檢察署刑案資料查註紀錄表一份在卷可按、所生危害及犯
    罪後坦認罪愆，頗具悔意，然犯罪後迄今仍未與被害人乙○○○、丙○○二人達成民事和解，取得諒解等一切情狀，量
    處如主文所示之刑，並諭知易科罰金之折算標準，以資懲儆
    。按行為後法律有變更者，適用行為時之法律。但行為後之
    法律有利於行為人者，適用最有利於行為人之法律，刑法第
    二條第一項定有明文。查被告於行為時之刑法第三十條第一
    項、第二項規定：「幫助他人犯罪者，為從犯。雖他人不知
    幫助之情者，亦同。從犯之處罰，得按正犯之刑減輕之」，
    雖經總統於九十四年二月二日公布修正為「幫助他人實行犯
    罪行為者，為幫助犯。雖他人不知幫助之情者，亦同。幫助
    犯之處罰，得按正犯之刑減輕之」，並自九十五年七月一日
    施行，惟比較修正前後之幫助犯規定，修正後之規定，並未
    較有利於被告，依刑法第二條第一項前段規定，應適用被告
    行為時即修正前刑法第三十條之規定，併予敘明。又被告行
    為後，刑法第四十一條第一項前段有關易科罰金折算之標準
    ，業經總統於九十四年二月二日公布修正，自九十五年七月
    一日施行，由「得以一元以上三元以下折算一日，易科罰金
    」，並適用修正前罰金罰鍰提高標準條例第二條（現已刪除
    ）之規定，提高為「得以新台幣一千元、二千元或三千元折
    算一日，易科罰金」，且刪除「因身體、教育、職業、家庭
    之關係或其他正當事由，執行顯有困難者」之條件，依修正
    施行後刑法第二條第一項「行為後法律有變更者，適用行為
    時之法律。但行為後之法律有利於行為人者，適用最有利於
    行為人之法律」之規定，比較修正前後刑法第四十一條第一
    項前段之規定，修正後之規定，並未較有利於被告，故本件
    應適用被告行為時即修正前刑法第四十一條第一項前段及修
    正前罰金罰鍰提高標準條例第二條之規定，諭知易科罰金之
    折算標準，即應以銀元三百元折算一日，經折算為新台幣後
    ，應以新台幣九百元折算一日，併予敘明。
據上論斷，應依刑事訴訟法第二百九十九條第一項前段、第二百
七十三條之一第一項、刑法第二條第一項前段、第三百三十九條
第一項、修正前刑法第三十條第一項前段、第三十條第二項、第
四十一條第一項前段、罰金罰鍰提高標準條例第一條前段、修正
前罰金罰鍰提高標準條例第二條，現行法規所定貨幣單位折算新
台幣條例第二條，判決如主文。
中    華    民    國    95    年    11    月    14    日
                        刑事第八庭    法  官  洪俊誠
以上正本證明與原本無異。
如不服本判決，應於判決送達後十日內向本院提出上訴狀，上訴
於臺灣高等法院臺中分院(須附繕本)。
                                      書記官  蕭榮峰
中    華    民    國    95    年    11    月    14    日
附錄論罪科刑實體法條文：
刑法第339條：
意圖為自己或第三人不法之所有，以詐術使人將本人或第三人之
物交付者，處5年以下有期徒刑、拘役或科或併科1千元以下罰金
。
（罰金部份業經提高10倍為1萬元）
以前項方法得財產上不法之利益或使第三人得之者，亦同。
前二項之未遂犯罰之。
刑法第30條：
幫助他人犯罪者，為從犯。雖他人不知幫助知情者，亦同。
從犯之處罰，得按正犯之行減輕之。
附表
┌──┬────┬────┬────┬────┬────┐
│編號│被 害 人│匯款時間│匯款地點│匯款方式│匯款金額│
├──┼────┼────┼────┼────┼────┤
│  1 │乙○○○│94年 5月│華南銀行│臨櫃跨行│18600元 │
│    │        │31日某時│港口分行│入戶匯款│        │
├──┼────┼────┼────┼────┼────┤
│  2 │丙○○  │94年 5月│合作金庫│臨櫃現金│80000元 │
│    │        │31日下午│銀行永康│存入匯款│        │
│    │        │1時46分 │分行    │        │        │
├──┼────┼────┼────┼────┼────┤
│  3 │丙○○  │94年 5月│合作金庫│臨櫃現金│72000元 │
│    │        │31日下午│銀行永康│存入匯款│        │
│    │        │3時35分 │分行    │        │        │
├──┼────┼────┼────┼────┼────┤
│  4 │乙○○○│94年 6月│華南銀行│臨櫃跨行│17000元 │
│    │        │1日某時 │港口分行│入戶匯款│        │
└──┴────┴────┴────┴────┴────┘


司法院資訊處製作；財團法人民間司法改革基金會備份。
